【裁判字號】    98,聲再,354
【裁判日期】    981021
【裁判案由】    詐欺
【裁判全文】
臺灣高等法院刑事裁定                 98年度聲再字第354號
再審聲請人
即受判決人  甲○○
上列受判決人因犯詐欺案件，對於本院96年度上易字第2908號，
中華民國97年6 月17日確定判決（原審案號：臺灣桃園地方法院
96年度易字第176 號，起訴案號：臺灣桃園地方法院檢察署95年
度偵字第18312 號），聲請再審，本院裁定如下：
    主  文
再審之聲請駁回。
    理  由
一、聲請意旨略以：按有罪之判決確定後，有左列情形之一者，
    為受判決人之利益，得聲請再審︰……二、原判決所憑之證
    言、鑑定或通譯已證明其為虛偽者。……六、因發現確實之
    新證據，足認受有罪判決之人應受無罪、免訴、免刑或輕於
    原判決所認罪名之判決者。」刑事訴訟法第420 條第1 項第
    2 款、第6 款分別定有明文。本件確定判決因有上開二項應
    予再審之事由，理由如下：
  (一)原判決所憑之證言已證明其為虛偽者部份：原確定判決認定
    無非係以證人乙○○、丁○○等人於聲請人甲○○所涉本案
    中，證稱再審聲請人曾經表示要退錢可以，但案件要重新審
    理等語，認再審聲請人與同案被告戊○○有本件詐欺犯行之
    犯意聯絡及行為分擔。然依：
  1.證人乙○○於民國98年4 月23日在同案被告戊○○之臺灣桃
    園地方法院（下稱桃園地院）97年度易緝字第60號案件審理
    時，證稱：僅確定曾交付金錢給戊○○以疏通告訴人丙○○
    所涉案件，並未確定戊○○曾與聲請人間有犯意聯絡，或將
    預定疏通案件之金錢交付給再審聲請人，故認證人乙○○先
    後所述顯有不一，當以證人乙○○於業已確定之桃園地院97
    年度易緝字第60號案件審理中所言為真。從而，本件原確定
    判決所依憑之證人乙○○之證言，顯為虛偽不實，自合於刑
    事訴訟法第420 條第1 項第2 款所規定之再審事由。
  2.證人丁○○於民國98年4 月8 日在同案被告戊○○之桃園地
    院97年度易緝字第60號案件審理中，證稱其係向戊○○提及
    退還疏通案件之金錢，至於聲請人是否與戊○○共同參與疏
    通告訴人丙○○所涉案件，並不確定。
  3.依上所述，足見證人乙○○、丁○○前於聲請人所涉案件中
    ，證稱聲請人曾經表示要退錢可以，件要重新審理等語，並
    認聲請人與戊○○有本件詐欺犯行請之犯意聯絡與行為分擔
    ，該證述顯屬虛偽不實，自得據以聲再審。
  (二)因發現確實之新證據，足認聲請人應受無罪之判決部份：
  1.在聲請人所涉本案中，戊○○曾於96年4 月16日以證人身份
    具結證稱：丙○○找甲○○談擺平官司的事，但甲○○說沒
    辦法，他又不是神等語，足見聲請人與戊○○並無犯意聯絡
    與行為分擔，原確定判決對此竟未加審酌，逕認聲請人與戊○○有共犯關係，顯令聲請人蒙受不白之冤。幸戊○○業經
    通緝到案，並經桃園地院判決有罪確定在案，因而致有本件
    新證據，合先敘明。
  2.蓋於桃園地院97年度易緝字第60號案件審理中，為查明戊○○究竟有無將詐得知款項交給聲請人一事，曾將戊○○送往
    測謊，測謊結果為無法判定戊○○有說謊，亦即戊○○證稱
    並未將詐得之金錢交給聲請人，應屬真實，此有內政部警政
    署刑事警察局98年6 月30日刑鑑字第0980090501號鑑定書在
    卷可參，此新證據即可證明聲請人與戊○○之間，並無共犯
    關係。
  3.原確定判決就戊○○與聲請人間是否有共犯關係，並未予以
    調查，且就戊○○於第一審法院有利於聲請人之證述均未加
    審酌，該等證據係存在於戊○○在第一審中作證之時，屬適
    法之新證據。
  (三)綜上，原確定判決顯有刑事訴訟法第420 條第1 項第2 款、
    第6 款之再審事由，爰為聲請人之利益，聲請再審等語。
二、惟查：
(一)按法院認為無再審理由者，應以裁定駁回之，刑事訴訟法第
    434 條第1 項定有明文。
(二)就聲請意旨(一)部份所指：
  1.按有罪之判決確定後，有原判決所憑之證言已證明其為虛偽
    之情形者，為受判決人之利益，得聲請再審；前開情形之證
    明，以經判決確定或其刑事訴訟不能開始或續行非因證據不
    足者為限，得聲請再審，刑事訴訟法第420 條第1 項第2 款
    、同條第2 項定有明文。上開規定所稱「原判決所憑之證言
    已證明其為虛偽」者，須原判決將此項虛偽之證言誤為真實
    ，而採為認定事實之根據，於判決確定後，經證明該項證言
    為虛偽者為必要，且該項證明以經判決確定者為限，或必須
    有相當之證據足以證明者，始得據以聲請再審，即非該款所
    規定之情形，最高法院91年度台抗字第314 號裁定意旨、46
    年度台抗字第8 號判例可資參照。
  2.查：證人乙○○、丁○○於桃園地院97年度易緝字第60號案
    件審理中所為證述，與該兩人前於再審聲請人所涉本件確定
    案件（即本院96年度上易字第2908號）中所述，固有不一，
    且以嗣於桃園地院97年度易緝字第60號案件審理中所為證述
    ，對聲請人至為有利。然證人乙○○、丁○○前於再審聲請
    人所涉本件確定案件中所為證述，尚無具體事證證明該等證
    言為虛偽，且未經確定判決加以證明之。再依桃園地院97年
    度易緝字第60號判決內容所載，該院並未就證人乙○○、丁○○可能涉及之偽證罪責加以職權告發，亦無卷證證明檢察
    官就此部分業已偵查甚至起訴，遑論更無確定判決證明證人
    乙○○、丁○○確有聲請意旨所指偽證情事，益見此部分聲
    請意旨，顯與刑事訴訟法第420 條第1 項第2 款規定之再審
    事由，不相符合。故此部分聲請意旨，顯無理由。
(三)就聲請意旨(二)部份所指：
  1.按刑事訴訟法第420 條第1 項第6 款所稱發見確實之新證據
    ，除須具有該證據可認為確實足以動搖原確定判決而對受判
    決人為有利之判決之「確實性」特性外，尚須具備該證據係
    在事實審法院於判決前即已存在，因未經發見，不及調查斟
    酌，或審判時未經注意，至其後始行發見之「新規性」特質
    ，二者均不可或缺，倘未兼備上開學理上所謂「確實性」與
    「新規性」之二種再審新證據之特性，即不能據為再審之原
    因」（最高法院86年度台抗字第477 號裁定參照）。
  2.聲請意旨(二)之1 部分，固稱戊○○於聲請人所涉本案結稱聲
    請人表示沒辦法擺平官司等語，顯見聲請人並無詐欺罪責，
    並指本院上開確定判決對此未加審酌等語，而執以為再審之
    理由。惟：本院上開確定判決已參酌告訴人丙○○、證人乙○○、鄒慶盛、范姜良、歐維祥、沃宏祥之證述；丙○○向
    葉鄭金蓮調現之郵局存摺交易明細資料、臺灣桃園監獄收容
    人接見表、接見登記單、臺灣新竹監獄（附設戒治所）接見
    明細表接見錄音紀錄光碟之勘驗筆錄等證據後，並明確載稱
    ：「當丙○○在假釋期中再行犯案，擔心其假釋將被依法撤
    銷之時，被告既不具有法律專業背景、能力，卻在任女（即
    戊○○）之引介下，表示願意設法擺平該項官司，並指示先
    向其熟識之律師說明案情，致使丙○○誤信其有門道及能力
    ，交付任女活動費，嗣於事敗之後，尚多次安排任女與任女
    前夫、事業夥伴等人分別前往監獄（戒治所）特別接見、安
    撫，復參與退款協談，足見被告確有夥同任女行詐、充當司
    法黃牛，其二人間自具犯意聯絡、行為分擔，否則何庸如此
    費心、費事？所辯單純選民服務云云，要難信實。」詳加說
    明何以認定聲請人與戊○○間有詐欺之犯意聯絡與行為分擔
    ，並就聲請人所主張之：經營事業有成，並任立委服務處主
    任，絕不致貪圖金錢而行詐，本件所為僅係選民服務，並無
    不法情事等有利於聲請人之事實併予審酌，足見本院原確定
    判決已就聲請意旨(二)之1 所指加以審酌，並為不利於聲請人
    之判斷，此部分聲請意旨所指，委不足採。
  3.再所謂確實之新證據，固非以絕對不須經過調查程序為條件
    ，但必須可認為確實足以動搖原確定判決而為受判決人有利
    之判決者為限，倘受判決人因對有利之主張為原審所不採，
    事後提出證明，以圖證實在原審前所為有利之主張為真實，
    據以聲請再審，該項證據既非判決後所發見，顯難憑以聲請
    再審（最高法院50年度台抗第104 號裁定意旨參照）。聲請
    意旨(二)之2 雖舉出依照同案被告戊○○接受測謊之結果，應
    認戊○○證稱並未將詐得之金錢交給聲請人，應屬真實等語
    ，惟縱令該測謊結果可認定戊○○所證並未將詐得之金錢交
    給聲請人係屬真實，惟此證據係在聲請人所涉本案確定後，
    始行存在，並非於本院院判決前即已存在，因未經發見，不
    及調查斟酌，或審判時未經注意，至其後始行發見，自與刑
    事訴訟法第420 條第1 項第6 款新證據之「新規性」特質不
    相符合。況且，聲請意旨所舉之上開測謊鑑定書，僅載明測
    謊結果為無法鑑判，並未確切說明戊○○接受測謊所言，其
    真偽究竟如何，而非如此部分聲請意旨所稱測謊結果認定戊○○並無說謊之情，附此敘明。
  4.聲請意旨(二)之3 雖稱本院確定判決並未就戊○○與聲請人間
    是否有共犯關係，加以調查，且就戊○○於第一審法院有利
    於聲請人之證述均為加審酌等語，據為聲請本件再審之理由
    ，惟本院確定判決已就何以認定聲請人與戊○○間確有共犯
    關係，詳載理由依據，並就對於聲請人有利、不利之主張，
    予以審酌，並就對於聲請人有利之證據何以不採，詳加說明
    ，已如前述。聲請意旨(二)之3 空言指稱本院原確定判決未就
    戊○○與聲請人間是否有共犯關係、戊○○之有利於聲請人
    證述等情，均未加審酌，既與事實不相符合，且此部分聲請
    意旨所指，客觀上既不足以認為確實足以動搖原確定判決而
    為受判決人有利之判決，自與刑事訴訟法第420 條第1 項第
    6 款新證據之要件不符。
(四)綜上所述，本件聲請意旨所陳，就證人乙○○、丁○○前於
    聲請人所涉本件確定案件中所為不利於聲請人之證述而言，
    既無具體事證證明該等證言為虛偽，且未經確定判決加以證
    明之，已與刑事訴訟法第420 條第1 項第2 款之再審要件不
    符。復以戊○○之測謊結果及有利於聲請人之證述均未加以
    審酌等，執為發現之新證據聲請本件再審，惟形式上不足以
    動搖原確定判決，顯與刑事訴訟法第420 條第1 項第6 款之
    再審要件之「確實性」與「新規性」不相符合，均已詳如前
    述，足見本件再審聲請為無理由，應予駁回。
據上論斷，應依刑事訴訟法第434 條第1 項裁定如主文。
中    華    民    國    98    年    10    月    21    日
                  刑事第四庭  審判長法  官  陳筱珮
                                    法  官  陳玉雲
                                    法  官  邱滋杉
以上正本證明與原本無異。
如不服本裁定，應於收受送達後五日內向本院提出抗告狀。
                                    書記官  劉貞達
中    華    民    國    98    年    10    月    21    日


司法院資訊處製作；財團法人民間司法改革基金會備份。
